【裁判字號】    98,聲重,1
【裁判日期】    980427
【裁判案由】    重新審理
【裁判全文】
臺北高等行政法院裁定
                                       98年度聲重字第1號
聲  請  人  甲○○
上列聲請人因會員代表選舉事件，對本院中華民國97年10月22日
96年度訴字第2880號確定判決聲請重新審理。本院裁定如下：
    主  文
聲請駁回。
聲請程序費用由聲請人負擔。
    理  由
一、按「因撤銷或變更原處分或決定之判決，而權利受損害之第
    三人，如非可歸責於己之事由，未參加訴訟，致不能提出足
    以影響判決結果之攻擊或防禦方法者，得對於確定終局判決
    聲請重新審理。」、「聲請重新審理不合法者，行政法院應
    以裁定駁回之。」行政訴訟法第284條第1項、第287條分別
    定有明文。是聲請重新審理，須以因「撤銷或變更原處分或
    決定」之判決，而權利受損害之第三人，非因可歸責於己之
    事由，未參加訴訟，致未能提出足以影響判決結果之攻擊或
    防禦方法者為限。
二、查本件聲請人為台北市藥師公會（下稱藥師公會）第14屆理
    事長，而藥師公會曾於民國（下同）94年6 月24日召開第14
    屆第1 次臨時會員代表大會，並於94年6 月27日向社會局陳
    報會議紀錄。茲因該紀錄引發之爭議始末整理如下：
  (一)社會局以94年6 月28日北市社一字第09432303200 號函復略
    以：「主旨：貴會函報第14屆第1 次臨時會員代表大會紀錄
    乙案．．．說明．．．3 、有關貴會決議『將4 組候選人名
    單提交理事會，請理事會就收到4 組會員代表參考名單，選
    出104 位候選人參考名單，印入選舉票，以利選舉順利。』
    ，授權理事會就會員代表自由登記之參考名單416 人中，『
    選出』104 位候選人參考名單決議乙節，核與人民團體選舉
    罷免辦法第7 條第2 項規定不符，本局爰依人民團體法第58
    條予以撤銷決議處分。有關貴會94年7 月2 日分區預備會選
    舉之參考名單，仍請依94年5 月26日通過之『台北市藥師公
    會召開分區預備會選舉會員代表大會代表選舉規則』第8條
    規定，謹就自由登記之會員資格進行審定。．．．」。
  (二)嗣藥師公會於94 年7月2 日舉行第15屆分區會員代表選舉，
    並於94年7 月7 日向社會局陳報選舉結果，其中余萬能於94
    年7 月5 日、7 月10日，以上開選舉候選人列入選舉票排序
    不公，及廢票認定疑義為由，向社會局提出異議。社會局就
    本件涉及行為時人民團體選舉罷免辦法第18條第1 項第2 款
    規定之適用疑義，以94年7 月11日北市社一字第0943681060
    1 號函報請內政部中部辦公室核釋，經內政部以94年8 月3
    日內授中社字第0940011933號函釋在案。嗣社會局以94年8
    月12日北市社一字第09437923300 號函（下稱系爭2 函）復
    余萬能，並以同日期之北市社一字第09437923301 號函通知
    藥師公會，同意核備其第15屆會員代表分區選舉結果。
  (三)因余萬能不服上開系爭2 函，提起訴願，經台北市政府以當
    事人不適格為由，以95年2 月22日府訴字第09421540100 號
    訴願決定不受理。余萬能不服，向本院提起行政訴訟，經本
    院以96年2 月12日95年度訴字第1293號判決：「訴願決定關
    於如附表編號2 所示部分（按：即社會局94年8 月12日北市
    社一字第09437923301 號函）撤銷。原告其餘之訴及追加之
    訴均駁回。．．．」台北市政府乃依判決意旨重為訴願決定
    ，余萬能再不服該訴願駁回之決定，又向本院提起行政訴訟
    ，經本院以97年10月22日96訴字第2880號判決駁回原告之訴
    確定（下稱原確定判決）在案。
  (四)而本件聲請人並曾於本院96年度訴字2880號余萬能與社會局
    會員代表選舉訴訟事件中，以證人身分出庭證述，此有聲請
    人97年9 月16日證人結文及本院準備程序筆錄附該案卷第13
    7 頁以下足稽。嗣聲請人以其於原訴訟程序僅以證人身分到
    庭證述，未蒙本院依職權諭令參加訴訟，聲請人不知亦無法
    參加訴訟，屬非可歸責自己事由，致不能提出足以影響判決
    結果之攻擊防禦方法，爰以自己名義，對前揭原確定判決聲
    請重新審理等云。
三、經查：
  (一)本件聲請人已於本件原確定判決之本院96年度訴字第2880號
    訴訟程序中以證人身分出庭證述，有如前述。可知，聲請人
    於原確定判決訴訟程序中，如認其權利或法律上利益將受有
    損害，即非不得依行政訴訟法第42條第1 項規定向本院聲請
    獨立參加訴訟，並提出獨立之攻擊或防禦方法。
  (二)次查，審諸聲請人聲請狀之主要意旨，在爭執原確定判決所
    認定「選票是否有效」及「無效票鑑定事項之說明」對第15
    屆的會員代表分區選舉，即系爭選舉結果是否有重大影響之
    爭議，此觀之聲請人聲請狀第5-9 頁之記載可明；再對照聲
    請人在原確定判決準備程序之證詞：「（問：第15屆的會員
    代表分區選舉，有無宣示或是公告無效票鑑定方式？）台北
    市藥師公會有經過ＩＳＯ認證，所以它的作業都有標準流程
    ，所以要公告或宣布的會務人員應該都有作，但我自己沒有
    特別注意。此次的選舉十分激烈，所以社會局在事前都十分
    關切，當天有兩個警察4 小時一班，社會局人員也坐鎮在現
    場。當天選舉情況有照片可證（庭呈照片附卷）。」益見聲
    請人在該案之作證事項，主要就系爭選舉「有無宣示或是公
    告無效票鑑定方式」。
  (三)是知，聲請人於本院原確定判決一案傳喚作證時所證之事項
    ，即與上開所爭執之事項「選票是否有效」及「無效票鑑定
    事項之說明」之爭議有關，其非不得藉機就其所知完整告知
    法院；聲請人身為藥師公會理事長，若對訴訟進行中之系爭
    選舉事項之爭議有疑義者，亦非不得向相關法律專業組織或
    人士請益，並因此適時適當主張其權益或依法聲請參加訴訟
    。其未為此圖，不於經本院傳喚作證知悉相關作證事項時，
    或於當時、或於該案辯論終結前，聲請參加訴訟，自未能與
    「未經法院通知到案證述知悉相關案情爭議事項，全然不知
    情之當事人」同視，應認其未能在原確定判決訴訟中聲請參
    加訴訟，而有可歸責於己之事由。
  (四)據上所述，本件聲請人未能於知悉原確定判決爭議之待證事
    項後，適時向本院聲請參加訴訟，直至原確定判決確定後（
    原判決於97年11月24日確定）之97年12月9 日，始提出參加
    訴訟書狀向本院聲請訴訟參加，容有可歸責於己之事由，核
    與前揭行政訴訟法284 條所定重新審理之要件未合，是本件
    重新審理之聲請，為不合法，應予駁回。又聲請人重新審理
    之聲請既不合法，則其實體之主張即無庸審究，併此敘明。
四、依行政訴訟法第287 條、第104 條、民事訴訟法第95條、第
    78條，裁定如主文。
中    華    民    國    98    年    4     月   27     日
            臺北高等行政法院第六庭
                            審判長法  官  闕  銘  富
                                  法  官  林  育  如
                                  法  官  陳  鴻  斌
上為正本係照原本作成。
如不服本裁定，應於送達後10日內向本院提出抗告狀（須按他造
人數附繕本）。
中    華    民    國    98    年    4     月   27     日
                                  書記官  陳  清  容


司法院資訊處製作；財團法人民間司法改革基金會備份。
